【裁判字號】    99,交簡上,16
【裁判日期】    990908
【裁判案由】    業務過失傷害
【裁判全文】
臺灣臺南地方法院刑事判決          99年度交簡上字第16號
上  訴  人  臺灣臺南地方法院檢察署檢察官
被      告  丙○○
上列上訴人因業務過失傷害案件，不服本院中華民國98年11月30
日98年度交簡字第3237號第一審簡易判決（原起訴案號：臺灣臺
南地方法院檢察署98年度調偵字第1165號），提起上訴，本院管
轄之第二審合議庭判決如下：
    主  文
上訴駁回。
丙○○緩刑貳年。
    事  實
一、丙○○平日以駕駛其所有之自用小貨車為客戶載送貨品為業
    ，為從事業務之人丙○○於民國（下同）97年9月24日上午9
    時40分許，駕駛車號0327-LX號自用小貨車，沿台南市○○○路由南向北行駛，途經該路與民權路3段交岔路口處，欲
    右轉進入民權路3段時，本應注意轉彎車應讓直行車先行，
    並注意併行車輛之動態，隨時採取必要之安全措施，以避免
    危險之發生，而依當時情形，又無不能注意之情事，竟疏未
    注意右側車況而貿然右轉並未讓直行車先行，不慎擦撞同向
    由乙○○所騎乘載有其子甲○○車牌號碼L9F-629號重型機
    車，致乙○○受有左側遠端肱骨骨折、頭部外傷併小腦中風
    及左側肋骨骨折之傷害；甲○○則受有左側手肘挫擦傷之傷
    害。嗣經警據報前往處理，被告於肇事後，停留於現場，主
    動向前往處理且尚不知肇事者為何人之臺南市警察局交通警
    察隊車禍處理小組警員表示其即為肇事車輛之駕駛者，進而
    接受裁判。
二、案經乙○○、甲○○訴由臺南市警察局第二分局報請臺灣臺
    南地方法院檢察署檢察官偵查後聲請簡易判決處刑。
    理  由
壹、程序部分：
一、按被告之自白，非出於強暴、脅迫、利誘、詐欺、疲勞訊問
    、違法羈押或其他不正之方法，且與事實相符者，得為證據
    ；被告陳述其自白係出於不正之方法者，應先於其他事證而
    為調查，該自白如係經檢察官提出者，法院應命檢察官就自
    白之出於自由意志，指出證明之方法，刑事訴訟法第156條
    第1項、第3項定有明文。準此，被告對檢察官所提其於警詢
    時及偵查中自白之證據能力俱無意見，本院亦查無明顯事證
    足證檢、警機關於製作該等筆錄，有對被告施以不正方法之
    情事，是被告於審判外之陳述，均係出於任意性之陳述，且
    與事實相符，均認具證據能力。
二、次按現行刑事訴訟法為保障被告之反對詰問權，排除具有虛
    偽危險性之傳聞證據，以求實體真實之發見，於該法第159
    條第1項明定被告以外之人於審判外之言詞或書面陳述，除
    法律有規定者外，不得作為證據。而刑事訴訟法第159條之1
    至159條之4為傳聞法則之例外規定，被告以外之人於審判外
    之陳述，雖不符前4條（指刑事訴訟法第159條之1至之4）之
    規定，但經當事人於審判程序同意作為證據，法院審酌該言
    詞陳述或書面陳述作成時之情況，認為適當者，亦得為證據
    ；當事人、代理人或辯護人於法院調查證據時，知有第159
    條第1項不得為證據之情形，而未於言詞辯論終結前聲明異
    議者，視為有前項之同意，刑事訴訟法第159條之5定有明文
    。本件公訴人提出之證據中，告訴人乙○○、甲○○於警詢
    、偵查中之指述，均未據被告於言詞辯論終結前爭執其證據
    能力，本院審酌告訴人警詢及偵訊筆錄作成之情況，並審酌
    所陳述之事實與卷內相關事證要無不符，尚屬適當，依刑事
    訴訟法第159條之5第2項之規定，上開告訴人於警詢及偵查
    中所作之筆錄，應有證據能力，本院自得引為判決參考之依
    據，依前述「同意性」之傳聞法則例外規定，被告以外之人
    於審判外之陳述均具證據能力。
三、另按法院或檢察官得囑託醫院、學校或其他相當之機關、團
    體為鑑定；鑑定之經過及其結果，應命鑑定人以言詞或書面
    報告，刑事訴訟法第208條第1項前段及第206條第1項分別定
    有明文。查卷附臺灣省臺南區車輛行車事故鑑定委員會98年
    10月22日南鑑字第0985903238號函所附鑑定意見書及臺灣省
    車輛行車事故覆議鑑定委員會99年5月4日覆議字第09962015
    89號函，固屬鑑定人員於審判外之書面陳述，然此係臺灣省
    臺南區車輛行車事故鑑定委員會及臺灣省車輛行車事故覆議
    鑑定委員會分別受臺灣臺南地方法院檢察署及本院囑託所為
    之鑑定書面報告，揆諸上開規定，得僅由鑑定人出具書面鑑
    定報告而無須於審判中以言詞陳述，係屬刑事訴訟法第159
    條第1項「被告以外之人於審判外之言詞或書面陳述，除法
    律有規定者外，不得作為證據」所稱「法律有規定者」之例
    外情形（刑事訴訟法第159條立法理由參照），而具有證據
    能力。
四、公訴人舉為證據之道路交通事故調查報告表(一)、(二)、道路交
    通事故現場圖及臺南市○○○道路交通事故肇事人自首情形
    紀錄表，均具有相當之中立性，其文書製作過程均無不適當
    之情形，其內容又與本件事實有相當之關聯性，依據刑事訴
    訟法第159條之5第1項之規定，被告同意均引為證據，且經
    本院審酌後認無不適當之情形，應認為有證據能力。
五、另卷附國立成功大學醫學院附設醫院張志偉醫師及郭綜合醫
    院鄭光傑醫師所製作之診斷證明書，雖亦係被告以外之人於
    審判外之書面陳述，然經本院於審判期日調查證據時提示被
    告並告以要旨後，被告均未於言詞辯論終結前聲明異議，且
    本院審酌張志偉醫師及鄭光傑醫師僅係單純依其醫療專業執
    行職務之人，衡情應無構詞誣陷被告之動機，是其於案發後
    不久本於其醫療專業於檢視告訴人乙○○、甲○○治療後所
    製作之診斷證明書，可信性甚高，如引為證據，應屬適當，
    依刑事訴訟法第159條之5第2項之規定，即得作為證據。
六、至於卷附之現場照片14張均係以機械（照相機）方式所留存
    之影像，並非依憑人之記憶再加以轉述而得，是以上開各物
    證均非供述證據，殊無傳聞證據排除法則之適用，復無證據
    證明係公務員違背法定程序或經偽造、變造所取得，又與本
    件事實具有相當之關聯性，應認現場事故照片亦有證據能力
    。
貳、實體部分：
一、被告丙○○對於其為從事駕駛業務之人，而於上開時地，因
    上述過失情形，與告訴人乙○○、甲○○發生碰撞，致告訴
    人等受有上開傷害之事實，於本院審理時均供認不諱，並有
    道路交通事故現場圖、道路交通事故調查報告表(一)、(二)各1
    份及本件道路交通事故現場照片14張在卷可稽。按道路交通
    安全規則第102條第1項第7款規定：「轉彎車應讓直行車先
    行」；同規則第94條第3項規定：「汽車行駛時，駕駛人應
    注意車前狀況及兩車併行之間隔，並隨時採取必要之安全措
    施」。本件案發當時天候為晴天，日間自然光線，路面為柏
    油路面、標線清晰，並無不能注意之情事，被告丙○○駕駛
    自用小貨車行經上開肇事地點與乙○○騎乘後座搭載甲○○
    之重型機車發生交通事故，丙○○駕駛自用小貨車右轉未注
    意右側機車，轉彎車未讓直行車先行之過失行為，實為本件
    二車發生擦撞之肇事原因，乙○○則無肇事因素，有臺灣省
    臺南區車輛行車事故鑑定委員會98年10月22日南鑑字第0985
    903238號函及鑑定意見書在卷可稽。另本件經送臺灣省車輛
    行車事故覆議鑑定委員會亦認被告駕駛自用小貨車右轉時疏
    未注意右側直行車輛動態並讓其先行，為肇事原因，有上開
    鑑定報告2份在卷足參。本院認為被告駕駛自用小貨車右轉
    未注意併行之右側機車動態，且被告所駕之車為轉彎車，未
    讓直行之機車先行之過失行為導致兩車發生擦撞，乙○○因
    該擦撞人車倒地而受有左側遠端肱骨骨折、頭部外傷併小腦
    中風及左側肋骨骨折之傷害；甲○○則受有左側手肘挫擦傷
    之傷害，有國立成功大學醫學院附設醫院及郭綜合醫院診斷
    證明書各1份在卷可憑，被告之過失行為與乙○○、甲○○
    所受之傷害，二者間具有相當因果關係，應可認定。綜上所
    述，本件事證明確，被告業務過失傷害之犯行，洵堪認定。
二、核被告所為，係犯刑法第284條第2項前段之業務過失傷害罪
    。被告一過失行為致告訴人乙○○、甲○○受傷，其一行為
    觸犯二罪名，為想像競合犯，依刑法第55條，從一重處斷。
    又被告於本件車禍事故發生後，犯罪未被發覺前，即在場等
    候，並向主動前往處理且尚不知肇事者為何人之臺南市警察
    局交通警察隊車禍處理小組警員，表示其即為肇事車輛之駕
    駛者乙節，有97年9月24日臺南市○○○道路交通事故肇事
    人自首情形紀錄表1紙在卷可稽，嗣並接受本院裁判，當已
    合於自首之規定，爰依刑法第62條前段規定，減輕其刑。原
    審以被告罪證明確，因而適用刑法第284條第2項前段、第55
    條、第62條前段、第41條第1項前段，刑法施行法第1之1第1
    項、第2項前段之規定，量處有期徒刑3月，併諭知易科罰金
    之折算標準，其認事用法，均無不合，量刑及易科罰金之折
    算諭知亦均妥適。告訴人乙○○、甲○○請求檢察官上訴指
    摘原審判決量刑過輕，為無理由，應予駁回。然審酌被告前
    未曾因故意犯罪受有期徒刑以上刑之宣告，有臺灣高等法院
    被告前案紀錄表乙紙附卷可佐，其復於99年6月29日與告訴
    人乙○○、甲○○達成調解，賠償告訴人甲○○4萬元、乙○○80萬元，此據告訴人乙○○、甲○○到庭陳明無訛，並
    有99年6月29日99年度司南調字第123號調解筆錄1紙附卷可
    稽，其歷經本案偵、審程序之教訓，應知所警惕，無再犯之
    虞，本院因認所宣告之刑以暫不執行為適當，爰併予以宣告
    緩刑2年，以勵自新。
三、據上論斷，應依刑事訴訟法455條之1第1項、第3項、第368
    條、第364條，刑法第74條第1項第1款，判決如主文。
本案經檢察官劉順寬到庭執行職務。
中    華    民    國    99    年     9    月     8    日
            刑事第五庭    審判長法  官  鄭文祺
                                法  官  劉秀君
                                法  官  陳振謙
以上正本證明與原本無異。
不得上訴。
                                書記官  黃雅雲
中    華    民    國    99    年     9    月     8    日
附錄本案論罪科刑法條全文
中華民國刑法第284條第2項
從事業務之人，因業務上之過失傷害人者，處1年以下有期徒刑
、拘役或1 千元以下罰金，致重傷者，處3年以下有期徒刑、拘
役或2千元以下罰金。

司法院資訊處製作；財團法人民間司法改革基金會備份。
